臺灣臺南地方法院民事裁定
111年度消債職聲免字第12號
債  務  人  胡芳菲  
代  理  人  楊淳涵律師
債  權  人  國泰世華商業銀行股份有限公司

法定代理人  郭明鑑  
代  理  人  黃怡玲  
債  權  人  元大商業銀行股份有限公司

法定代理人  翁健    
代  理  人  黃勝豐  
債  權  人  玉山商業銀行股份有限公司

法定代理人  黃男州  
代  理  人  鄭璟浩  
上列債務人聲請消費者債務清理事件，經本院裁定清算程序終結
後移送裁定是否應予免責，本院裁定如下：
    主  文
債務人胡芳菲應不予免責。
    理  由
一、按法院為終止或終結清算程序之裁定確定後，除別有規定外
    ，應以裁定免除債務人之債務；法院裁定開始清算程序後，
    債務人有薪資、執行業務所得或其他固定收入，扣除自己及
    依法應受其扶養者所必要生活費用之數額後仍有餘額，而普
    通債權人之分配總額低於債務人聲請清算前2年間，可處分
    所得扣除自己及依法應受其扶養者所必要生活費用之數額者
    ，法院應為不免責之裁定。但債務人證明經普通債權人全體
    同意者，不在此限；債務人有下列各款情形之一者，法院應
    為不免責之裁定。但債務人證明經普通債權人全體同意者，
    不在此限：一、於7年內曾依破產法或本條例規定受免責。
    二、故意隱匿、毀損應屬清算財團之財產，或為其他不利於
    債權人之處分，致債權人受有損害。三、捏造債務或承認不
    真實之債務。四、聲請清算前2年內，因消費奢侈商品或服
    務、賭博或其他投機行為，所負債務之總額逾聲請清算時無
    擔保及無優先權債務之半數，而生開始清算之原因。五、於
    清算聲請前1年內，已有清算之原因，而隱瞞其事實，使他
    人與之為交易致生損害。六、明知已有清算原因之事實，非
    基於本人之義務，而以特別利於債權人中之一人或數人為目
    的，提供擔保或消滅債務。七、隱匿、毀棄、偽造或變造帳
    簿或其他會計文件之全部或一部，致其財產之狀況不真確。
    八、故意於財產及收入狀況說明書為不實之記載，或有其他
    故意違反本條例所定義務之行為，致債權人受有損害，或重
    大延滯程序，消費者債務清理條例（下稱消債條例）第132
    條、第133條、第134條分別定有明文。又消債條例之立法目
    的，在於使陷於經濟上困境之消費者，得分別情形依該條例
    所定重建型債務清理程序（更生）或清算型債務清理程序（
    清算）清理債務，藉以妥適調整其與債權人及其他利害關係
    人之權利義務關係，保障債權人之公平受償，並謀求消費者
    經濟生活之更生機會，從而健全社會經濟發展；消費者依清
    算程序清理債務，於程序終止或終結後，為使其在經濟上得
    以復甦，以保障其生存權，除另有上述消債條例第133條、
    第134條所規定不予免責之情形外，就債務人未清償之債務
    採免責主義（消債條例第1條、第132條立法理由參照）。
二、本件債務人於民國110年2月9日具狀向本院聲請清算，經本
    院以110年度消債清字第11號裁定債務人自110年5月4日下午
    5時起開始清算程序，續由本院司法事務官以110年度司執消
    債清字第29號進行清算程序，又債務人可用以清償債務之財
    產合計新臺幣（下同）91,562元，經債務人解繳等值金額至
    本院，由本院司法事務官依職權將前開清算財團財產分配予
    各債權人，並於110年11月26日裁定清算程序終結、110年12
    月16日確定等情，業據本院依職權調取上開卷宗查證屬實，
    則依消債條例第132條規定，本院即應進行債務人應否免責
    之審理。
三、依消債條例第136條規定，本院為裁定前，應予債權人及債
    務人陳述意見之機會，茲據：
  ㈠債務人陳述意見略以：債務人仍經營黎朔造型美學工作室，
    擔任新娘秘書，與客戶為現金交易，無收據，過去1年因疫
    情影響，110年收入約18萬元，111年1、2月收入為25,000元
    、12,100元，每月生活費約15,965元、扶養父親胡祥水之費
    用約3千元到5千元，胡祥水每月領有3,772元敬老金等語(見
    消債職聲免卷第57、58頁)。
  ㈡普通債權人均具狀表示不同意債務人免責等語。
四、經查：
  ㈠債務人「聲請清算前2年」【即108年2月9日起至110年2月8日
    止】可處分所得約為768,000元【計算式：32,000元×24月】
    乙節，有債務人財產狀況說明書、108及107年度綜合所得稅
    各類所得資料清單、全國財產稅總歸戶財產查詢清單、收入
    切結書、勞保投保資料、存摺內頁銀行交易明細等件在卷可
    稽（見清字卷第17、18、25至34、87至131頁）。
　㈡又臺南市政府所公告之臺南市108、109年度最低生活費用每
    人每月12,388元之1.2倍即14,866元、110年度最低生活費用
    每人每月13,304元之1.2倍即15,965元，雖債務人於聲請清
    算時主張每月生活費、扶養費各為15,965元，惟債務人聲請
    清算前2年間之生活費、扶養費，仍應以上開金額計算，方
    屬合理。而胡祥水自10年前開始每月領有3,772元之敬老金
    ，有110年4月1日陳報狀、胡祥水之存摺內頁為證（見清字
    卷第84、133至139頁），則債務人聲請清算前2年所必要生
    活費為358,982元【計算式：14,866元22月＋15,965元2月
    】、扶養費為268,454元【計算式：14,866元22月＋15,965
    元2月－3,772元24月】。從而，債務人上開期間可處分所
    得768,000元，扣除聲請清算前2年所必要生活費、扶養費共
    627,436元【計算式：358,982元＋268,454元】，餘額為140,
    564元，惟本件全體普通債權人於清算程序分配總額僅為91,
    562元，顯低於債務人於上開聲請清算前2年之可處分所得扣
    除必要支出之數額，依消債條例第133條規定，本院應為不
    免責之裁定。
五、綜上所述，債務人既有消債條例第133條不應免責之情形，
    復未經普通債權人全體同意免責，依首揭規定，本件債務人
    不得免責，爰裁定如主文。另債務人受不免責裁定確定後，
    繼續清償債務，達消債條例第141條、第142條規定之數額時
    ，仍得聲請法院裁定免責，附此敘明。　
中　　華　　民　　國　　111 　年　 　3　　月　　15　　日
                  民事第三庭    法  官　王淑惠
以上正本證明與原本無異。
如對本裁定抗告須於裁定送達後10日內向本院提出抗告狀，並繳
納抗告費新臺幣1,000元（須附具繕本）。
中　　華　　民　　國　　111 　年　 　3　　月　　15　　日
                                書記官　洪凌婷